臺灣高等法院高雄分院刑事判決　　　　110年度上訴字第461號
上　訴　人
即　被　告　尚宥丞


選任辯護人　吳俁律師（法扶律師）
上列上訴人因毒品危害防制條例案件，不服臺灣高雄地方法院10
9 年度訴字第263 號，中華民國110 年2 月24日第一審判決（起
訴案號：臺灣高雄地方檢察署109 年度偵字第4046、6641號），
提起上訴，本院判決如下：
    主  文
上訴駁回。
    事  實
一、甲○○明知甲基安非他命係毒品危害防制條例第2 條第2 項
    第2 款所列管之第二級毒品，未經許可，不得販賣或持有，
    竟意圖營利，基於販賣第二級毒品甲基安非他命之犯意，以
    其所有之門號0000000000行動電話（未扣案）裝載通訊軟體
    LINE作為販賣毒品聯絡之用，先後於如附表一編號1 、2 所
    示之時間、地點、交易方式及價格，分別販賣第二級毒品甲
    基安非他命予王心禹，共2 次。嗣因王心禹於民國108 年3
    月12日另案販賣毒品犯行遭警查獲，供出其毒品來源，而循
    線查獲。
二、案經高雄市政府警察局刑事警察大隊（下稱高市刑警大隊）
    報告臺灣高雄地方檢察署（下稱高雄地檢署）檢察官偵查起
    訴。
    理  由
壹、證據能力：
    按被告以外之人於審判外之言詞或書面陳述，屬傳聞證據，
    原則上不得作為證據；惟按被告以外之人於審判外之陳述，
    雖不符刑事訴訟法第159 條之1 至第159 條之4 之規定，而
    經當事人於審判程序同意作為證據，法院審酌該言詞陳述或
    書面陳述作成時之情況，認為適當者，亦得為證據，刑事訴
    訟法第159 條第1 項、第159 條之5 第1 項分別定有明文。
    查本判決所引用屬於傳聞證據之部分，均已依法踐行調查證
    據程序，且檢察官、上訴人即被告甲○○（下稱被告）及辯
    護人於本院審理時，均明示同意有證據能力（見本院卷第24
    2 頁），基於尊重當事人對於傳聞證據之處分權，及證據資
    料愈豐富愈有助於真實發現之理念，本院審酌該等證據作成
    時情況，並無違法取證之瑕疵，復與本件具有關聯性，復與
    本件具有關聯性，且無顯不可信之情形，以之作為證據應屬
    適當，自均有證據能力。
貳、實體方面：
一、認定犯罪事實所憑證據及理由：
  ㈠上開事實，業據被告於偵查中、原審及本院審理時均坦承不
    諱（見偵4046號卷第25至26頁，聲羈49號卷第22頁，聲羈更
    一第2 號卷第20頁，訴263 號卷第245 頁；本院卷第242 、
    258 頁），核與證人即購毒者王心禹於警詢、偵查中及原審
    審理時證述（見警一卷第101 至105 、111 至112 頁、警二
    卷第112 至114 頁；偵4046號卷第75至78頁，訴263 號卷第
    211 至225 頁）情節，大致相符，並有被告FACEBOOK及LINE
    帳號截圖翻拍照片3 張、被告所申設之合作金庫商業銀行鳳
    松分行帳號0000000000000 號帳戶之開戶基本資料、王心禹
    所申設之中國信託商業銀行帳號0 ××0 ××0 ××0 ××
    2 ××4 號（詳細帳號詳卷）帳戶107 年3 月1 日起至108
    年3 月1 日止之交易明細、全家便利商店股份有限公司108
    年11月11日金管字第1897號函暨所附王心禹領取包裹紀錄、
    指認犯罪嫌疑人紀錄表（指認人：王心禹）可佐（見警一卷
    第23至25、40至47、115 頁，警二卷第23至25頁），足認被
    告前開自白與事實相符，洵堪採信。
  ㈡按販賣毒品之所謂販賣行為，須行為人主觀上有營利意圖，
    且客觀上有販入或賣出毒品行為，即足構成，至於實際上是
    否已經獲利，則非所問。又政府為維護人民健康及社會秩序
    ，對於非法販賣毒品之行為查緝甚嚴，並科以極重刑責，而
    甲基安非他命之價格並非低廉，取得亦屬不易，復因無法公
    然交易、無公定價格，容易分裝並增減份量，每次買賣之價
    量，可能隨時依雙方關係深淺、資力、需求量及對行情之認
    知、來源是否充裕、查緝是否嚴謹、購買者被查獲時供述購
    買對象之可能風險評估等情形，而異其標準，因之販賣之利
    得除經被告供明，或帳冊價量均臻明確外，委難查得實情；
    是縱未確切查得販賣賺取之實際差價，尚難執此認意圖營利
    之事證有所不足。換言之，販賣之人從價差或量差中牟利之
    方式雖異，其意圖營利之販賣行為則同一，茍無利可圖，應
    無甘冒查緝法辦重刑之危險，平白無端為該買賣工作，是販
    毒者其販入之價格必較售出之價格低廉，而有從中賺取買賣
    差價牟利之意圖及事實，應屬合理之認定。查被告上開販賣
    甲基安非他命予王心禹之犯行，既為有償，依照前揭說明，
    倘非有利可圖，被告當無承擔高度風險並耗費時、力，而以
    原價或低於原價轉讓毒品予王心禹之可能，足認被告上開所
    為必有從中獲取價差或量差之事實，應屬符合論理法則且不
    違背社會通常經驗之合理判斷；況證人王心禹於原審審理時
    證稱：我不認識被告的藥頭，也不知道被告是跟誰購買，有
    一次被告說他要去拿貨，要我先把錢匯過去，我跟被告說我
    直接匯到藥頭的帳戶就好，被告堅持要匯到自己的帳戶，且
    毒品價錢在掉時被告還是維持原價，只有最後1 次有便宜10
    00元或2000元等語（見訴263 號字卷第215 至216 、218 、
    225 頁）。可見被告接受王心禹提出購買毒品之要約，並直
    接收取買賣金錢，阻斷了王心禹與毒品上游之聯繫管道，藉
    以維持其本身直接與買主為毒品交易之適當規模，且被告曾
    降低原議定之價格而販賣毒品給王心禹，顯見被告對於毒品
    交易之金額有決定權限，苟非有從中獲利，被告豈有可能耗
    費時、力向上游取得毒品後，以低於其向上游取得毒品之價
    金轉讓毒品給王心禹，是被告為本案2 次販賣甲基安非他命
    行為，主觀上確有營利之意圖，應堪認定。
  ㈢綜上所述，本件事證明確，被告犯行，堪以認定，應依法論
    科。
二、論罪：
  ㈠按行為後法律有變更者，適用行為時之法律；但行為後之法
    律有利於行為人者，適用最有利於行為人之法律，刑法第2
    條第1 項定有明文。查被告為本案行為後，毒品危害防制條
    例第4 條第1 項、第2 項業於民國109 年1 月15日修正公布
    ，並於同年7 月15日施行生效，而修正前毒品危害防制條例
    第4 條第2 項原規定：「製造、運輸、販賣第二級毒品者，
    處無期徒刑或7 年以上有期徒刑，得併科新臺幣1000萬元以
    下罰金。」；第17條第2 項原規定：「犯第4 條至第8 條之
    罪於偵查及審判中均自白者，減輕其刑。」，修正後毒品危
    害防制條例第4 條第2 項規定：「製造、運輸、販賣第二級
    毒品者，處無期徒刑或10年以上有期徒刑，得併科新臺幣15
    00萬元以下罰金。」、同條例第17條第2 項亦規定：「犯第
    4 條至第4 條之罪於偵查及歷次審判中均自白者，減輕其刑
    。」。是修正後毒品危害防制條例第4 條第2 項將法定刑予
    以提高；修正後同條例第17條第2 項則將得以減輕其刑之條
    件予以提高，足見修正後之毒品危害防制條例第4 條第2 項
    及第17條第2 項規定並未較有利於修正前之規定，故本件被
    告應適用行為時即修正前之毒品危害防制條例第4 條第2 項
    及第17條第2 項規定論處。
  ㈡按甲基安非他命係毒品危害防制條例第2 條第2 項第2 款所
    列之第二級毒品，不得非法販賣、持有。是核被告所為，均
    係犯修正前毒品危害防制條例第4 條第2 項販賣第二級毒品
    罪，被告為販賣而持有第二級毒品甲基安非他命之低度行為
    ，為其販賣第二級毒品甲基安非他命之高度行為所吸收，不
    另論罪。末被告所犯如附表一所示2 次販賣第二級毒品罪間
    ，時間有別，行為互殊，顯係基於各別犯意所為，應予分論
    併罰。
  ㈢本件被告如附表一所示販賣第二級毒品罪，有毒品危害防制
    條例第17條第2 項偵審自白減輕其刑規定之適用：
    按犯毒品危害防制條例第4 條至第8 條之罪於偵查及審判中
    均自白者，減輕其刑，修正前毒品危害防制條例第17條第2
    項定有明文。查被告如附表一所示之販賣第二級毒品2 次犯
    行，均於偵查及審判中自白不諱，業如前述，符合前揭偵審
    自白減輕規定鼓勵犯罪行為人自白、悔過，以期訴訟經濟、
    節約司法資源而設之立法目的，應有修正前毒品危害防制條
    例第17條第2 項減刑之適用，爰均依修正前毒品危害防制條
    例第17條第2 項之規定減輕其刑。
  ㈣本件被告如附表一所示販賣第二級毒品罪，無毒品危害防制
    條例第17條第1 項減輕或免除其刑規定之適用：
  1.按犯毒品危害防制條例第4 條至第8 條、第10條或第11條之
    罪，供出毒品來源，因而查獲其他正犯或共犯者，減輕或免
    除其刑，毒品危害防制條例第17條第1 項亦有明文。又毒品
    危害防制條例第17條第1 項規定：「犯第4 條至第8 條、第
    10條或第11條之罪，供出毒品來源，因而查獲其他正犯或共
    犯者，減輕或免除其刑。」；又毒品危害防制條例第17條第
    1 項規定所稱「供出毒品來源，因而查獲其他正犯或共犯者
    」，係指犯罪行為人供出與「本案」毒品來源有關之其他正
    犯或共犯資料，使調查或偵查犯罪之公務員得據以對之發動
    調查或偵查，並因此而確實查獲其人、其犯行者，始足當之
    ，倘僅具開始或移送偵查之嫌疑而已，即與本條項所稱之「
    查獲」要件不侔（最高法院109 年度台上字第2188號判決意
    旨參照）。
  2.被告上訴意旨稱：我已供出毒品來源綽號「馬永貞」的丙○○、李信義（音譯）及乙○○云云（見本院卷第101 頁）。
    惟查：
  ⑴本件被告就販賣第二級毒品犯行，於原審110 年1 月20日審
    理時供稱：109 年2 月10日施用的毒品是向馬永貞、乙○○
    購買，107 年是向「李信義」（音譯）之人購買，只是該人
    沒有在使用本名，不知道他的本名是什麼等語（見訴263 號
    第240 至241 頁）。本件被告於警詢時並無警方供述其所販
    賣之甲基安非他命來源為「李信義」（音譯）之人乙節，有
    高市刑警大隊110 年6 月25日高市警刑大偵16字第11071624
    900 號函可稽（見本院卷第127 頁），而高雄地檢署張股無
    「李信義」（音譯）涉犯毒品之相關案件，亦有該署110 年
    7 月6 日雄檢榮張109 偵4046字第1100041952號函可佐（見
    本院卷第129 頁）。
  ⑵高雄市政府警察局刑事警察大隊函復原審被告曾提供毒品來
    源是「馬永貞」之男子，該男子本名丙○○，經對之實施通
    訊監察，而查獲丙○○涉嫌販賣甲基安非他命，已移送高雄
    地檢署張股偵辦等情，有該大隊109 年8 月31日高市警刑大
    偵16字第10972557700 號函可參（見訴263 號卷第131 頁）
    ，原審向高雄地檢署張股查詢偵查結果，該股查復稱已提起
    公訴，由原審以109 年度訴字第795 號審理（起訴案號109
    年度偵字第15902 、15903 、19327 號），有電話紀錄表詢
    表、起訴書及臺灣高等法院被告前案紀錄表可參（見訴263
    號卷第187 頁；本院卷第195 至197 、226 頁），依上開起
    訴書所載內容，丙○○之犯罪時間在109 年7 月間，與被告
    販賣甲基安非他命之時間為107 年10月及同年12月間，並無
    關聯性。
  ⑶再被告雖供出其毒品上游乙○○，但當時因乙○○通緝中，
    故未再續查，亦有本院電話查詢紀錄表可參（見本院卷第23
    7 頁），而依乙○○之臺灣高等法院被告前案紀錄表記載，
    乙○○曾因涉嫌販賣第三級毒品經檢察官提起公訴（起訴案
    號108 年度少連偵字第130 號、108 年度偵字第15982 、17
    669 、19299 號），經原審以109 年度訴字第7 號判決應執
    行有期徒刑5 年6 月確定等情，亦有起訴書、臺灣高等法院
    被告前案紀錄表可佐（見本院卷第209 、217 至218 頁），
    亦與本件無關。
  ⑷綜上，本件被告販賣第二級毒品2 次犯行，並無因被告供述
    而查獲毒品來源之情，而無毒品條例第17條第1 項減輕或免
    除其刑規定之適用。
  ㈤本件被告無刑法第59條酌減其刑規定之適用：
  1.按「刑法第59條之酌量減輕其刑，必於犯罪之情狀，在客觀
    上足以引起一般同情，認為即予宣告法定低度刑期，猶嫌過
    重者，始有其適用，至於被告無前科，素行端正，子女眾多
    等情狀，僅可為法定刑內從輕科刑之標準，不得據為酌量減
    輕之理由。」（最高法院51年台上字第899 號判例要旨參照
    ），又「刑法第59條所定之酌量減輕其刑，必須犯罪另有特
    殊之原因與環境，在客觀上足以引起一般同情，認為即予宣
    告法定最低度刑期猶嫌過重者，始有其適用」（最高法院10
    7 年度台上字第1325號判決要旨參照）。
  2.查毒品戕害國人身心健康，且嚴重影響社會治安，故政府立
    法嚴禁販賣毒品，並以高度刑罰來遏止毒品氾濫之問題，惟
    被告知悉毒品為政府嚴令所禁止，仍販賣第二級毒品甲基安
    非他命予王心禹，顯見被告並未考慮販賣毒品對社會、國人
    之不良影響，害人害己，使施用者成癮，陷入不可自拔之困
    境，且影響國家整體之未來至深且鉅；復酌以本件並無積極
    事證足認被告為上開販賣第二級毒品犯行時，有何特殊之原
    因與環境，在客觀上足以引起一般人同情；再修正前販賣第
    二級毒品罪之法定刑為無期徒刑或7 年以上有期徒刑，不若
    販賣海洛因罪之法定刑為死刑或無期徒刑之僵化，是考量其
    犯罪情節、態樣、動機及手段，本件被告尚無情輕法重而顯
    可憫恕之情事，且仍符合罪刑相當性原則，是自無從依刑法
    第59條規定酌減其刑。上訴意旨主張：被告有刑法第59條規
    定之適用云云（見本院卷第101 至103 頁），亦無可採。
三、上訴之論斷：
  ㈠原審認被告罪證明確，因而適用毒品危害防制條例第4 條第
    2 項（修正前）、第17條第2 項（修正前），刑法第11條、
    第2 條第1 項前段、第51條第5 款，刑法施行法第1 條之1
    規定，並審酌被告曾因施用第二級毒品經法院判刑確定，明
    知毒品戕害施用者之身心健康，難以戒除，詎其無視法律禁
    令，販賣第二級毒品甲基安非他命予王心禹，助長毒品之流
    散，殊值非難；惟念及被告犯後坦承犯行，態度尚可，兼衡
    被告販賣甲基安非他命之交易金額尚非甚鉅，暨其前有施用
    第二級毒品前科紀錄之素行，於本院（原審）審理時自陳高
    職畢業之智識程度，擔任油漆工，日薪約1100元之生活狀況
    （見訴263 號卷第243 頁）等一切情狀，分別就被告2 次販
    賣第二級毒品，量處如附表一編號1 、2 「宣告刑」欄所示
    之刑，並定應執行刑為有期徒刑5 年6 月。復敘明被告於原
    審審理時供稱：與王心禹連絡交易毒品事宜之行動電話未扣
    案，當時使用的門號是0000000000號，非使用附表二編號10
    、11所示之行動電話等語（見訴263 號卷第242 至243 頁）
    ，則被告用以聯絡如附表一編號1 、2 所示販賣毒品之用之
    行動電話1 支（廠牌不詳）及門號0000000000號SIM 卡1 枚
    ，均未據扣案，應依毒品危害防制條例第19條第1 項、刑法
    第38條第4 項規定，分別隨同於被告所犯如附表一編號1 、
    2 所示販賣第二級毒品罪刑項下，宣告沒收之，並諭知於全
    部或一部不能或不宜執行沒收時，追徵其價額。又附表一編
    號1 、2 所載之販毒所得，被告業已收取完畢乙節，業據被
    告陳明在卷（見訴263 號卷第82頁），核與證人王心禹證述
    相符（見警一卷第101 至103 、112 頁，警二卷第112 至11
    4 頁，偵4046號卷第76至77頁，訴263 號卷第212 、220 至
    221 頁），並有王心禹所申設之中國信託商業銀行帳號0 ×
    ×0 ××0 ××0 ××2 ××4 號號帳戶107 年3 月1 日起
    至108 年3 月1 日止之交易明細（見警一卷第41至44頁）在
    卷可佐，自屬被告各次販毒所得之財物，應分別隨同於被告
    所犯各次販賣第二級毒品罪刑項下宣告沒收。至在被告住處
    扣得如附表二編號9 所載之現金8 萬7000元，被告否認為其
    本案販賣甲基安非他命所得，審酌搜索扣案之時間相距被告
    為販賣第二級毒品犯行已有相當時日，客觀上難以證明與被
    告所犯販賣第二級毒品犯行有何關聯，該等販賣毒品所獲款
    項僅得視為未扣案犯罪所得，自應依上開規定，隨同於被告
    所犯各次販賣第二級毒品罪刑項下宣告沒收，並均諭知於全
    部或一部不能沒收或不宜執行沒收時，追徵其價額。至於附
    表二編號7 、9 至11所示之其餘扣案物，無積極證據證明與
    本案犯罪有關，爰不於本案宣告沒收。本案既宣告多數沒收
    ，應依刑法第40條之2 第1 項規定併執行之。經核原判決認
    事用法，核無不合，量刑亦已斟酌刑法第57條各款所列情狀
    ，而未逾越法定範圍，亦未濫用其職權，應屬適當。
  ㈡被告上訴意旨略以：本件被告有毒品危害防制條例第17條第
    1 項、刑法第59條規定之適用，且原審量刑過重，請從輕量
    刑云云。惟查，本件被告無毒品危害防制條例第17條第1 項
    、刑法第59條規定之適用，已如上述；又本件被告所犯修正
    前販賣第二級毒品罪之法定刑，為無期徒刑或7 年以上有期
    徒刑，得併科新臺幣1000萬元以上罰金，並無如販賣海洛因
    之法定刑為死刑或無期徒刑之僵化，而具有彈性之情，原判
    決就被告所犯如附表一編號1 至2 所示共2 次販賣第二級毒
    品罪（各量處有期徒刑4 年、4 年6 月），二者合計刑期為
    有期徒刑8 年6 月，原判決定其應執行刑為有期徒刑5 年6
    月，已屬中低度刑範疇，故原判決所為量刑應屬允當，故被
    告上訴為無理由，應予駁回。
四、被告施用第二級毒品部分，業據其於本院審理時，撤回上訴
    確定，併予敘明。
據上論結，應依刑事訴訟法第368 條，判決如主文。
本案經檢察官陳筱茜提起公訴，檢察官鍾忠孝到庭執行職務。
中    華    民    國   110    年    11    月    11    日
                  刑事第九庭    審判長法  官  莊崑山
                                      法  官  陳明富
                                      法  官  李炫德
以上正本證明與原本無異。
如不服本判決應於收受本判決後20日內向本院提出上訴書狀，其
未敘述上訴理由者，並得於提起上訴後20日內向本院補提理由書
狀（均須按他造當事人之人數附繕本）「切勿逕送上級法院」。
中    華    民    國   110    年    11    月    11    日
                                      書記官  沈怡瑩
附錄本判決論罪科刑法條：
修正前毒品危害防制條例第4 條第2 項：
製造、運輸、販賣第二級毒品者，處無期徒刑或7 年以上有期徒
刑，得併科新臺1000 萬元以下罰金。
附表一：
┌─┬───┬────┬───────────┬───────┐
│編│購毒者│交易時間│交易方式、毒品種類及價│宣告刑        │
│號│      │（民國）│金（民國/ 新臺幣）    │              │
│  │      │/地點   │                      │              │
├─┼───┼────┼───────────┼───────┤
│1 │王心禹│107 年10│王心禹於107 年9 月25日│甲○○販賣第二│
│  │      │月1 日0 │前某時許，以通訊軟體LI│級毒品，處有期│
│  │      │時36分許│NE與甲○○聯絡購買毒品│徒刑肆年。未扣│
│  │      │        │事宜，雙方達成交易2 萬│案之行動電話壹│
│  │      │        │8000元甲基安非他命之合│支（含門號○九│
│  │      │        │意，王心禹於107 年9 月│○○○○○○○│
│  │      │        │25日使用其名下中國信託│○號SIM卡壹枚 │
│  │      ├────┤商業銀行帳號00××09×│）、犯罪所得新│
│  │      │高雄市小│×40××24×4 號帳戶匯│臺幣貳萬捌仟元│
│  │      │港區高坪│款2 萬8000元至甲○○名│均沒收，於全部│
│  │      │二十二路│下之合作金庫商業銀行帳│或一部不能或收│
│  │      │471 號全│號00××73××65××2 │或不宜執行沒收│
│  │      │家便利商│×19號帳戶後，甲○○於│時，追徵其價額│
│  │      │店高雄大│左列時、地，使用全家便│。（此部分上訴│
│  │      │坪頂店  │利商店店到店服務，將重│駁回）        │
│  │      │        │量不詳之甲基安非他命1 │              │
│  │      │        │包（無證據證明純質淨重│              │
│  │      │        │20公克以上），以包裹方│              │
│  │      │        │式寄送至臺中市北區育德│              │
│  │      │        │路108 號之全家便利商店│              │
│  │      │        │臺中育德店，王心禹再前│              │
│  │      │        │往該店領取。          │              │
├─┼───┼────┼───────────┼───────┤
│2 │王心禹│107 年12│王心禹於107 年11月29日│甲○○販賣第二│
│  │      │月1 日2 │前某時許，以通訊軟體LI│級毒品，處有期│
│  │      │時43分  │NE與甲○○聯絡購買毒品│徒刑肆年陸月。│
│  │      │        │事宜，雙方達成交易3 萬│未扣案之行動電│
│  │      │        │元甲基安非他命之合意，│話壹支（含門號│
│  │      │        │王心禹於107 年11月29日│○九○○○○○│
│  │      ├────┤使用其名下前揭中國信託│○○○號SIM卡 │
│  │      │高雄市小│商業銀行帳戶匯款3 萬元│壹枚）、犯罪所│
│  │      │港區松和│至甲○○名下前開合作金│得新臺幣參萬元│
│  │      │路2-6 號│庫商業銀行帳戶後，尚宥│均沒收，於全部│
│  │      │全家便利│丞於左列時、地，使用全│或一部不能或收│
│  │      │商店高雄│家便利商店店到店服務，│或不宜執行沒收│
│  │      │山明店  │將重量不詳之甲基安非他│時，追徵其價額│
│  │      │        │命1 包（無證據證明純質│。（此部分上訴│
│  │      │        │淨重20公克以上），以包│駁回）        │
│  │      │        │裹方式寄送至臺中市北區│              │
│  │      │        │育德路108 號之全家便利│              │
│  │      │        │商店臺中育德店，王心禹│              │
│  │      │        │再前往該店領取。      │              │
└─┴───┴────┴───────────┴───────┘
附表二：扣案物（與本件販賣第二級毒品罪部分無關，省略）